臺灣臺南地方法院刑事判決
111年度訴字第97號
公  訴  人  臺灣臺南地方檢察署檢察官
被      告  邱清元


選任辯護人  蔡信泰律師
上列被告因詐欺案件，經檢察官提起公訴（110年度營偵字第171
8號），本院判決如下：
    主  文
邱清元以網際網路對公眾散布而犯詐欺取財罪，處有期徒刑陸月
。未扣案之犯罪所得新臺幣伍仟元沒收之，於全部或一部不能沒
收或不宜執行沒收時，追徵其價額。    
    犯罪事實
邱清元明知無販賣海賊王金證公仔之真意，竟意圖為自己不法之
所有，基於以網際網路對公眾散布而犯詐欺取財之犯意，於民國
109年11月底至12月初間之某日時許，在其臺南市○○區○○路00號
住處，使用手機連接網際網路登入社群軟體Facebook(臉書)後，
以臉書暱稱「陳銘文」之帳號在「金證公仔行情交流團」社團刊
登販售海賊王金證公仔12隻之不實訊息。蒲承毅於109年12月13
日14時45分許上網瀏覽前開訊息後，不疑有他，透過臉書與邱清
元私訊聯繫購買，邱清元佯稱付款後立即出貨云云，致蒲承毅陷
於錯誤，依其指示，於同日15時28分許，網路轉帳匯款新臺幣（
下同）5,000元至邱清元之子邱○展申設之中華郵政學甲郵局局號
0000000、帳號0000000帳戶，旋於同日16時11分許遭邱清元提領
花用。嗣蒲承毅未收到所購買之商品，要求邱清元匯還款項，亦
未收到邱清元退還之款項，且邱清元隨即失聯，始知受騙，報警
究辦。
    理  由
一、本件認定上開犯罪事實所援引之下列證據，提示當事人及辯
    護人均同意其證據能力（見本院卷第91至95、374至376頁）
    ，關於傳聞部分，本院審酌該等審判外陳述作成當時之過程
    、內容、功能等情況綜合判斷，並無顯不可信、違法不當之
    情況，認具備合法可信之適當性保障；關於非供述證據部分
    ，查無違反法定程序取得之情形，且均與起訴待證事實具關
    連性而無證據價值過低之情形，依刑事訴訟法第159 條之5 
    規定、同法第158 條之4 規定之反面解釋，皆有證據能力，
    得作為認定事實之判斷依據。
二、上揭犯罪事實，業據被告邱清元於本院審理時坦承不諱（本
    院卷第374、380至381頁），且據告訴人蒲承毅證述遭詐騙
    經過綦詳（警卷第11至12頁、偵卷第59至63頁），復有告訴
    人提出之網路銀行匯款紀錄（警卷第35頁）、被告之子邱○
    展申設之中華郵政學甲郵局局號0000000、帳號0000000帳戶
    交易明細（警卷第77頁）、被告臉書暱稱「陳銘文」之個人
    資料（偵卷第161頁）、告訴人與「陳銘文」之臉書對話紀
    錄（警卷第37至51頁、偵卷第95至149頁）等件在卷可稽，
    是被告出於任意性之自白，經上述證據補強應與事實相符，
    而堪信採。綜上所述，本案事證明確，被告犯行洵堪認定，
    應予依法論科。
三、論罪科刑　　　　
  ㈠依刑法第339條之4第1項第3款加重事由之立法理由說明可知
    ，該款之加重詐欺罪，係以對不特定多數之公眾散布詐欺訊
    息為要件。行為人若係基於詐欺不特定民眾之犯意，利用網
    際網路等傳播工具，刊登虛偽不實之廣告，以招徠民眾，遂
    行詐騙；縱行為人尚須對受廣告引誘而來之被害人，續行施
    用詐術，始能使之交付財物，仍係直接以網際網路等傳播工
    具向公眾散布詐欺訊息，無礙成立加重詐欺罪。易言之，倘
    行為人有以上開傳播工具，對於不特定人或多數人散布不實
    訊息，以招徠民眾，進而遂行詐欺行為，即已具備上開加重
    詐欺罪之構成要件（最高法院107年度台上字第907號、108
    年度台上字第1069號判決參照）。查被告上述詐欺取財犯行
    ，係利用網際網路，在不特定人得共見共聞之臉書「金證公
    仔行情交流團」網站上公開刊登販售海賊王金證公仔之訊息
    ，自屬以網際網路對不特定人散布上開不實訊息，經告訴人
    瀏覽後，再以臉書私訊聯繫告訴人實施詐欺犯行，致告訴人
    陷於錯誤匯款，此經告訴人證述明確，且有告訴人與被告間
    臉書對話紀錄在卷可稽，足認被告所為與刑法第339條之4第
    1項第3款之加重詐欺構成要件相符。是核被告上開所為，係
    犯刑法第339條之4第1項第3款之以網際網路對公眾散布而犯
    詐欺取財罪。
  ㈡按犯罪之情狀顯可憫恕，認科以最低刑度仍嫌過重者，得酌
    量減輕其刑，刑法第59條定有明文，所謂顯可憫恕，係指被
    告之犯行有情輕法重，客觀上足以引起一般人同情，處以經
    依法減刑後之法定最低刑度仍失之過苛，尚堪憫恕之情形而
    言。又所謂「犯罪之情狀」顯可憫恕，與刑法第57條所稱之
    審酌「一切情狀」，二者並非屬截然不同之範圍，於裁判上
    酌量減輕其刑時，本應就犯罪一切情狀（包括刑法第57條所
    列舉之10款事項），予以全盤考量。查被告所犯刑法第339
    條之4第1項第3款之罪，其法定最輕本刑為1年以上有期徒刑
    ，刑度不可謂不重，惟被告本案犯罪手法係獨自1人在臉書
    社群網站上刊登不實之商品販售訊息而實行詐欺取財犯行，
    並無與他人組織犯罪集團、多層次分工，且所詐得之金額不
    高，其犯罪情節，顯較詐騙集團組織多數人，詳細分工，利
    用網際網路向社會大眾廣泛散布詐欺訊息引人上當，獲取動
    輒上百萬元以上鉅額利益之情節為輕，本院綜觀本案犯罪情
    節、被告主觀之惡性及其犯罪所生結果各情，認被告之犯罪
    情狀，若科以該條之法定最輕本刑1年有期徒刑，實屬情輕
    法重，難謂符合罪刑相當性及比例原則，是被告之犯罪情狀
    ，在客觀上足以使人感覺過苛而引起一般之同情，尚非無可
    憫恕，爰依刑法第59條規定，酌量減輕其刑。
　㈢爰以行為人之責任為基礎，審酌被告智識思慮俱屬正常，竟
    未能思以正當管道獲取所需財物，利用網際網路對公眾散布
    不實訊息，致使告訴人陷於錯誤，匯付款項予被告，足徵被
    告法治意識與是非觀念之薄弱，所為殊屬不該，惟念其犯後
    坦承犯行，且所詐得金額不高，兼衡其迄未賠償告訴人之犯
    罪後態度、犯罪動機、目的、手段、曾有竊盜前科及以相同
    手法為詐欺取財犯行遭判刑確定並於106年7月30日執行完畢
    之素行（見本院卷第13至16頁臺灣高等法院被告前案紀錄表
    、偵卷第19至23頁前案起訴書），暨其陳明之智識程度、家
    庭經濟狀況（本院卷第382頁）等一切情狀，量處如主文所
    示之刑。
四、本件被告因遂行上揭加重詐欺取財犯行，而向告訴人詐得5,
    000元，屬於被告之犯罪所得，業經被告花用完畢（見本院
    卷第90頁）而未扣案，被告迄未返還告訴人，且宣告沒收並
    無過苛之虞，為免被告坐享犯罪成果致食髓知味，而恣意再
    行犯罪，應依刑法第38條之1第1項前段規定沒收其犯罪所得
    ，於全部或一部不能沒收或不宜執行沒收時，併依同條第3
    項規定，追徵其價額。
五、適用之法律
　　刑事訴訟法第299條第1項前段，刑法第339條之4第1項第3款
    、第59條、第38條之1第1項前段、第3項、第40條第1項，刑
    法施行法第1條之1第1項。
本案經檢察官許友容提起公訴，檢察官謝欣如、黃榮加到庭執行
職務。
中　　華　　民　　國　　111 　年　　6 　　月　　14　　日
　　　　　　　　　刑事第五庭  審判長法　官  鍾邦久
　　　　　　　　　                  法  官  蔡奇秀
　　　　　　　　　                  法  官  林欣玲
以上正本證明與原本無異。
如不服本判決應於收受本判決後20日內向本院提出上訴書狀，並
應敘述具體理由。其未敘述上訴理由者，應於上訴期間屆滿後20
日內向本院補提理由書狀（均須按他造當事人之人數附繕本）「
切勿逕送上級法院」。 
　　　　　　　　　　　　　　　　  　書記官　莊文茹
中　　華　　民　　國　　111 　年　　6 　　月　　14　　日
附錄本案論罪科刑法條：　　　　　　　　
中華民國刑法第339條之4
犯第339條詐欺罪而有下列情形之一者，處1年以上7年以下有期
徒刑，得併科1百萬元以下罰金：
一、冒用政府機關或公務員名義犯之。
二、三人以上共同犯之。
三、以廣播電視、電子通訊、網際網路或其他媒體等傳播工具，
    對公眾散布而犯之。
前項之未遂犯罰之。